臺灣臺中地方法院刑事判決　　　　　　 100年度選訴字第33號
公　訴　人　臺灣臺中地方法院檢察署檢察官
被　　　告　賴以文
選任辯護人　陳建三律師
　　　　　　宋永祥律師
上列被告因違反公職人員選舉罷免法案件，經檢察官提起公訴（
99年度選偵字第196 號），本院判決如下：
    主      文
賴以文對於有投票權之人，交付賄賂，而約其投票權為一定之行
使，處有期徒刑壹年拾月。緩刑年，緩刑期間付保護管束。褫
奪公權年。扣案交付之賄賂新臺幣陸仟元與未扣案交付之賄賂
新臺幣肆仟元均沒收之。
    事實及理由
壹、犯罪事實：
    賴以文為民國99年第1 屆臺中市北屯區松安里（下簡稱松安
    里）里長選舉之候選人（登記3 號，選舉時為現任里長），
    魏雲菱則為同屆臺中市市議員選舉之候選人（登記11號）。
    賴以文為圖其自己及不知情之魏雲菱能順利當選，不思以闡
    揚候選人之理念等正途向人拜託催票，竟萌生以賄選之不法
    方式，為人助選，基於接續對於有投票權之人交付賄賂，而
    約其投票權為一定行使之單一犯意，為下列犯行：
    (一)於99年11月14日晚間，劉桂英出門散步運動，在松安里遼
      寧路1 段與興安路2 段366 號交岔路口附近，賴以文騎乘
      車牌號碼不詳之機車於劉桂英面前停下，直接交付新臺幣
      （下同）2,000 元與劉桂英（劉桂英投票受賄罪部分，另
      經臺灣臺中地方法院檢察署檢察官為緩起訴處分），劉桂
      英詢問原因，賴以文即比出2 隻食指表示11號之意，並說
      「這樣就對了」等語，約使具有投票權之劉桂英，於本屆
      市議員選舉時投票予魏雲菱，劉桂英應允後，自賴以文處
      收受賄款2,000元。
    (二)於99年11月19日或20日上午10時許，郭張錦雲從臺中市大
      坑爬山回來，在松安里遼寧路1 段259 巷口遇見賴以文，
      郭張錦雲返回松安里遼寧路1 段259 巷5 號住處後，賴以
      文旋即前往郭張錦雲（郭張錦雲投票受賄罪部分，另經臺
      灣臺中地方法院檢察署檢察官為緩起訴處分）住處，交付
      郭張錦雲2,000 元，並小聲說「支援11、3 」等語，約使
      具有投票權之郭張錦雲，於本屆市議員選舉時投票予魏雲
      菱，里長選舉時則投票予賴以文本人，郭張錦雲應允後，
      自賴以文處收受賄款2,000 元。
    (三)於99年11月26日前1 星期內之某日上午約9 、10時許，賴
      以文前往松安里遼寧路1 段259 巷6 號王卓淑（王卓淑投
      票受賄罪部分，另經臺灣臺中地方法院檢察署檢察官為緩
      起訴處分）住處，以每戶2,000 元之代價，交付王卓淑2,
      000 元，表示請支持「11號」，並囑託王卓淑轉告同戶具
      有投票權之王大容、王慧娟、王華中、王州中、余明芳，
      ，約使具有投票權之王卓淑及同戶之王大容、王慧娟、王
      華中、王州中、余明芳，於本屆市議員選舉時投票予魏雲
      菱，王卓淑應允後，自賴以文處收受賄款2,000 元，並預
      備對王大容、王慧娟、王華中、王州中、余明芳行賄，惟
      王卓淑嗣後並未告知王大容、王慧娟、王華中、王州中、
      余明芳等人賴以文行賄之事及轉交賄款與其等，此部分因
      而僅止於預備賄選階段。
    (四)於99年11月26日前數日之某日晚間，賴以文前往松安里遼
      寧路1 段259 巷1 號林清泉（林清泉投票受賄罪部分，另
      經臺灣臺中地方法院檢察署檢察官為緩起訴處分）住處，
      以每戶2,000 元之代價，交付林清泉2,000 元，並說「拜
      託、拜託，請選給我」等語，囑託林清泉轉交同戶具有投
      票權之林賴芳月，約使具有投票權之林清泉及林賴芳月，
      於本屆里長選舉時投票予自己，林清泉應允後，自賴以文
      處收受賄款2,000 元，並預備對於林賴芳月行賄，惟林清
      泉嗣後並未告知林賴芳月而僅止於預備賄選階段。
    (五)於99年11月26日前數日之某日，賴以文前往松安里遼寧路
      1 段259 巷2 號林秀英（林秀英投票受賄罪部分，另經臺
      灣臺中地方法院檢察署檢察官為緩起訴處分）住處前院子
      ，交付林秀英現金2,000 元，並向林秀英稱「拜託」。數
      日後賴以文前往遼寧路1 段259 巷內拜票時，即請求林秀
      英支持其參選，約使具有投票權之林秀英，於本屆里長選
      舉時投票予賴以文本人。
    嗣經民眾檢舉，為檢警調單位循線查獲，林清泉、林秀英、
    郭張錦雲分別交出賄款2,000元，始查悉上情。
貳、認定犯罪事實所憑證據及理由：
  一證據能力部分；
    (一)按被告以外之人於偵查中向檢察官所為之陳述，除顯有不
      可信之情況者外，得為證據，刑事訴訟法第159 條之1 第
      2 項定有明文。檢察官在偵查中對被告以外之人所為之偵
      查筆錄，性質上屬傳聞證據，惟刑事訴訟法規定檢察官代
      表國家偵查犯罪、實施公訴，依法其有訊問被告、證人及
      鑑定人之權，證人、鑑定人並須具結，而實務運作時，檢
      察官偵查中向被告以外之人所取得之陳述，原則上均能遵
      守法律規定，不致違法取供，其可信度極高。職是，被告
      以外之人前於偵查中已具結而為證述，除反對該項供述得
      具有證據能力之一方，已釋明「顯有不可信之情況」之理
      由外，不宜遽指該證人於偵查中之陳述不具證據能力。證
      人林清泉、林秀英、劉桂英、郭張錦雲、王卓淑等人於檢
      察官面前之證述筆錄〔見臺灣臺中地方法院檢察署99年度
      選偵字第196 號卷（下稱偵卷）第35至38頁、臺灣臺中地
      方法院檢察署99年度選他字第414 號卷（下稱他卷）第10
      、11頁、第15、16頁、第21至25頁〕，均係檢察官令渠等
      以證人身分具結後所為之證述，有各該證人結文附卷可稽
      （見偵卷第39頁、他卷第10、16、22、29頁），被告賴以
      文及辯護人均未提及檢察官在訊問時有不法取供之情形，
      亦未釋明上開證人之證述有何顯不可信之情況，依上開規
      定，上開證人在檢察官面前之證述筆錄，自得作為本案證
      據使用。
    (二)又被告以外之人於審判外之陳述，雖不符刑事訴訟法第15
      9 條之1 至之4 等4 條規定，而經當事人於審判程序同意
      作為證據，法院審酌該陳述作成時之情況，認為適當者，
      亦得作為證據，同法第159 條之5 第1 項定有明文。經查
      ，除上開證人在檢察官面前之證述筆錄外，本判決後開引
      用各該被告以外之人於審判外之陳述，原則上均不得作為
      證據使用，惟被告及辯護人在本院審理中均明示同意上開
      證據有證據能力（見本院卷第83頁反面），本院審酌上開
      證據製作時之情況，並無違法不當之情事，認為以之作為
      證據應屬適當，揆諸前開規定，應認該等供述證據例外具
      有證據能力。
  二得心證之理由：
    上開犯罪事實，業據證人林清泉、王卓淑、郭張錦雲、劉桂
    英及林秀英於警詢、偵訊時證述明確，並有被告交與林清泉
    、郭張錦雲及林秀英之行賄款項6,000 元扣案可佐。而林清
    泉及同戶之林賴芳月、王卓淑及同戶之王大容、王慧娟、王
    華中、王州中、余明芳等人與郭張錦雲、劉桂英及林秀英於
    本屆市議員、里長選舉時，均為松安里有投票權之人，亦為
    證人林清泉、王卓淑、郭張錦雲、劉桂英及林秀英證述屬實
    ，並有臺中市選舉委員會100 年6 月15日函文暨函附之選舉
    人名冊在卷可按。被告於本院審理就上開犯行亦坦承不諱，
    被告之自白與相關證據均相符合，本件事證明確，被告之犯
    行應堪認定。
、論罪科刑之理由：
  一按投票行賄罪之處罰，分別規定於刑法第144 條及公職人員
    選舉罷免法第99條第1 項，而本件係公職人員選舉罷免法第
    2 條規定之地方公職人員選舉，公職人員選舉罷免法第99條
    第1 項自屬刑法第144 條之特別法，依特別法優於普通法之
    規定，應優先適用公職人員選舉罷免法。次按公職人員選舉
    罷免法第90條之1 第1 項（現行第99條）規定之賄選罪，以
    賄選之意思已到達相對之有投票權人者為必要，而其所稱之
    行求、期約、交付賄賂或不正利益，係屬階段行為；倘屬最
    後階段之交付賄賂或不正利益行為，除須有交付之對象，即
    有投票權之收受賄賂或不正利益者外，且必已完成交付之行
    為，始足當之，否則仍屬期約或行求之階段；行求賄賂階段
    ，屬行賄者單方意思表示行為，不以相對人允諾為必要；而
    交付賄賂階段，則以行賄者已實施交付賄賂之行為，一經交
    付，罪即成立，雖不以收受者確已承諾，或進而為一定投票
    權之行使為必要，但仍以收受者已收受，而有受賄意思者為
    限（最高法院95年度臺上字第1138號、93年度臺上字第5802
    號、93年度臺上字第2672號判決意旨可參）。被告對林清泉
    、王卓淑交付賄款之同時，並委託其2 人告知被告對林清泉
    同戶投票權人之林賴芳月、王卓淑同戶之王大容、王慧娟、
    王華中、王州中、余明芳等人賄賂之意思及轉交賄款，惟林
    清泉、王卓淑並未將被告行賄之意思轉告林賴芳月、王大容
    、王慧娟、王華中、王州中、余明芳，亦未轉交賄款於其6
    人，業據證人林清泉及王卓淑證述在卷，是被告對林賴芳月
    、王大容、王慧娟、王華中、王州中、余明芳賄選之意思表
    示，尚未據林清泉、王卓淑轉達，而仍在預備之階段。
  二再按公職人員選舉罷免法之投票行賄罪係侵害國家法益之罪
    ，以一行為同時對多數有投票權之人交付賄賂，約其不行使
    投票權或為一定之行使，祇侵害一個國家法益，應僅成立一
    投票行賄罪。而該罪之預備犯，僅止於該罪著手實行前之準
    備階段，嗣若進而實行行賄之行為，即為行賄所吸收，不另
    論罪。則以一行為同時對多數有投票權人行賄，尚且論以一
    罪，其以一行為同時對多數有投票權之人部分賄選，部分尚
    在預備賄選階段，尤僅能論以一罪（最高法院98年度臺上字
    第928 、1951、5887號判決意旨參照）。被告犯罪事實(一)、
    (二)部分，係以一行為同時對多數有投票權之人部分交付賄賂
    ，而部分尚在預備賄選階段，依上述說明，自應論以一投票
    交付賄賂罪。
  三是核被告所為，係犯公職人員選舉罷免法第99條第1 項之對
    於有投票權之人交付賄賂罪。被告預備、行求、期約賄賂之
    前階段行為為交付賄賂之後行為所吸收，不另成立預備、行
    求、期約賄賂罪。
  四次按刑法於94年2 月2 日修正公布（95年7 月1 日施行）刪
    除連續犯規定之同時，對於合乎接續犯或包括的一罪之情形
    ，為避免刑罰之過度評價，已於立法理由說明委由實務以補
    充解釋之方式，發展接續犯之概念，以限縮數罪併罰之範圍
    。而多次投票行賄行為，在刑法刪除連續犯規定之前，通說
    係論以連續犯。鑑於公職人員選舉，其前、後屆及不同公職
    之間，均相區隔，選舉區亦已特定，以候選人實行賄選為例
    ，通常係以該次選舉當選為目的。是於刪除連續犯規定後，
    苟行為人主觀上基於單一之犯意，以數個舉動接續進行，而
    侵害同一法益，在時間、空間上有密切關係，依一般社會健
    全觀念，難以強行分開，在刑法評價上，以視為數個舉動之
    接續實行，合為包括之一行為予以評價，較為合理，於此情
    形，即得依接續犯論以包括之一罪。否則，如係分別起意，
    則仍依數罪併合處罰，方符立法本旨（參照最高法院99年度
    第5 次刑事庭會議決議(一)、99年度臺上字第4882號判決）。
    查被告乃係基於單一之犯意，在特定單一之選區，為使特定
    之候選人（即自己及魏雲菱）當選之目的，接續在相近之時
    間、地點，以相同之模式向同選舉區上開有投票權之受賄者
    行賄，且侵害同一法益，揆諸前揭最高法院決議意旨，自均
    應論以一接續犯之一罪。公訴意旨認被告5 次交付賄賂犯行
    ，於刑法評價上應成立「集合犯」，論以一罪，惟公職人員
    選舉罷免法第99條第1 項之投票行賄罪，究與一般經營事業
    而反覆進行同一社會活動之態樣有別，無論從立法規範之內
    部目的與法條本身之外觀文意而論，均難謂立法者有將之歸
    為有反覆實施一犯罪類型之意思，自不能認為有「集合犯」
    之適用。公訴意旨認被告上開行賄犯行屬集合犯，容有誤會
    。
  五按法院於面對不分犯罪情節如何，概以重刑為法定刑者，於
    有情輕法重之情形時，在裁判時本有刑法第59條酌量減輕其
    刑規定之適用，以避免過嚴之刑罰，大法官會議解釋釋字第
    263 號解釋文可資參照。亦即，法院為避免刑罰過於嚴苛，
    於情輕法重之情況下，應合目的性裁量而有適用刑法第59條
    酌量減輕被告刑度之義務。又適用刑法第59條酌量減輕其刑
    時，並不排除同法第57條所列舉10款事由之審酌，最高法院
    70年5 月16日70年度第6 次刑事庭長會議決議足供參考。被
    告僅對選區內11人以每戶2,000 元或每人2,000 元之金額行
    賄，並非對大量選民，及以大額之金錢行賄，犯罪情節尚屬
    輕微，影響程度有限，惟其所犯之罪最輕本刑為3 年以上有
    期徒刑之罪，如處以最低之刑，猶嫌重大，犯罪情狀顯堪憫
    恕，爰依刑法第59條之規定，減輕其刑。
  六本院審酌被告，被告行賄之情節雖屬輕微，然賄選與黑金有
    密不可分的關係，而公職人員選舉為民主重要機制，賄選足
    以導致不公平之選舉結果，破壞選舉之純潔、公平與公正風
    氣甚鉅，為斷絕黑金及推行公平選舉，以選出最適合人選為
    國、為民服務，國家乃不斷強力宣導、教育人民不可買、賣
    票，被告身為現任里長，復參與本屆里長選舉，卻未能明法
    守法，為民表率，竟為幫候選人魏雲菱及自己順利當選，不
    顧國家不斷強力宣導、教育及全民利益，竟不惜從事違法之
    賄選行為，影響民主政治發展，顯見被告民主法治觀念薄弱
    ，惟被告犯後已有悔意，並捐款800,000 元與臺灣臺中地方
    法院檢察署指定之臺中市政府教育局代辦經費專戶，有郵政
    跨行匯款申請書1 紙附卷可稽，犯後態度良好等一切情狀，
    量處如主文所示之刑。
  七又刑法第74條各款所謂受有期徒刑以上刑之宣告，係指宣告
    其刑之裁判確定者而言（司法院院解字第2918號解釋要旨、
    最高法院25年非字第313 號判例不再援用理由可資參照）。
    被告前於100 年6 月30日因毀損案件經本院以100 年度訴字
    第1357號判處有期徒刑6 月，緩刑2 年，惟該案業經被告提
    起上訴，尚未確定，有臺灣高等法院被告前案紀錄表、刑事
    聲明上訴狀、判決送達證書各1 份在卷可稽。是被告前未曾
    因故意犯罪受有期徒刑以上刑之宣告確定，其因一時未及深
    慮致罹刑章，並念及被告深表悔意，經此偵查、審理程序，
    應已獲深刻教訓，當知謹言慎行，信無再犯之虞，本院認其
    所受刑之宣告以暫不執行為適當，爰依刑法第74條第1 項第
    1 款規定，宣告被告緩刑3 年，另依刑法第93條第1 項規定
    ，宣告在緩刑期間付保護管束，由觀護人佐以適當督促，並
    發揮附條件緩刑制度之立意，以啟自新。
  八又公職人員選舉罷免法第113 條第3 項規定，犯本章（第5
    章妨害選舉罷免之處罰）之罪或刑法分則第6 章之妨害投票
    罪，宣告有期徒刑以上之刑者，並宣告褫奪公權。因此，併
    依上述規定及刑法第37條第2 項之規定，宣告被告褫奪公權
    3 年。
  九末按公職人員選舉罷免法第99條第3 項規定：預備或用以行
    求期約或交付之賄賂，不問屬於犯人與否，沒收之。此項沒
    收為刑法第38條沒收之特別規定，採絕對義務沒收主義，祇
    要係預備或用以行求期約或交付之賄賂，不論是否屬於被告
    所有或已否扣案，法院均應宣告沒收，並無自由裁量之餘地
    。但如其賄賂已交付予有投票權之人收受，因收受者係犯刑
    法第143 條第1 項之投票受賄罪，其所收受之賄賂應依同法
    條第2 項規定沒收之，如全部或一部不能沒收時，追徵其價
    額。故犯投票行賄罪者，其已交付之賄賂固應依刑法第143
    條第2 項之規定，於其對向共犯所犯投票受賄罪之從刑宣告
    沒收、追徵，而毋庸再依上開規定重複宣告沒收。但若對向
    共犯（即收受賄賂者）所犯投票受賄罪嫌業經檢察官依刑事
    訴訟法第253 條規定為不起訴處分，或依同法第253 條之1
    為緩起訴處分確定者，則收受賄賂之對向共犯既毋庸經法院
    審判，其所收受之賄賂即無從由法院依刑法第143 條第2 項
    之規定宣告沒收、追徵。至刑事訴訟法第259 條之1 雖規定
    ：檢察官依同法第253 條或第253 條之1 為不起訴或緩起訴
    之處分者，對供犯罪所用、供犯罪預備或因犯罪所得之物，
    以屬於被告者為限，「得」單獨聲請法院宣告沒收。惟其特
    別限制供犯罪所用、供犯罪預備或因犯罪所得之物，且必須
    「屬於被告者」，始「得」由檢察官聲請法院宣告沒收，係
    採相對義務沒收主義，與前揭公職人員選舉罷免法第99條第
    3 項規定「不問屬於犯人與否」均沒收之，其範圍並不相同
    。而該法條用語既曰「得」，而非曰「應」，則檢察官是否
    依該條規定單獨聲請法院宣告沒收，仍有裁量權，若檢察官
    未依上述規定單獨聲請法院宣告沒收，則法院自仍應依公職
    人員選舉罷免法第99條第3 項之規定，將犯投票行賄罪者所
    交付之賄賂，於投票行賄罪之本案予以宣告沒收，始符立法
    本旨，最高法院99年度臺上字第4787號判決要旨可資參照。
    又（修正前）公職人員選舉罷免法第90條之1 第3 項（即現
    行公職人員選舉罷免法第99條第3 項）規定：預備或用以行
    求期約或交付之賄賂，不問屬於犯人與否，沒收之，係刑法
    第38條第1 項第2 款、第3 項但書之特別規定，採義務沒收
    主義，故苟能證明係預備或用以行求期約或交付之賄賂，不
    問屬於犯人與否，均應宣告沒收，不以當場搜獲扣押者為限
    ，最高法院87年度臺上字第4210號判決要旨亦可資參酌。被
    告交付林清泉、王卓淑、郭張錦雲、劉桂英、林秀英之賄款
    各2,000 元，雖已分別交由林清泉、王卓淑、郭張錦雲、劉
    桂英及林秀英收受，然林清泉等5 人所涉收賄犯行，業經檢
    察官以99年度選偵字第196 號為緩起訴處分確定，檢察官亦
    未單獨聲請法院宣告沒收，有緩起訴處分書及林清泉等5 人
    之臺灣高等法院被告前案紀錄表各1 份在卷可按，則被告已
    交付林清泉等5 人之賄款，依前開最高法院之見解，仍應依
    公職人員選舉罷免法第99條第3 項宣告沒收之。從而，林清
    泉（包含預備賄賂部分）、郭張錦雲及林秀英各自繳回並扣
    案之賄款2,000 元共計6,000 元，應依公職人員選舉罷免法
    第99條第3 項宣告沒收。至劉桂英雖亦繳回2,000 元，惟證
    人劉桂英於偵訊時證稱繳回之2, 000元並非被告交付之賄款
    ，是被告交付劉桂英及王卓淑（包含預備賄賂部分）之賄款
    各2,000 元並未扣案，然無證據證明該2 筆賄款業已滅失，
    爰併依同條項宣告沒收。
  十不另為無罪諭知部分：
    (一)公訴意旨另以：
      1.被告犯罪事實(一)除交付賄賂與劉桂英，約使劉桂英於本
        屆市議員選舉時投票予魏雲菱外，另交付賄賂與劉桂英
        同戶籍有投票權之人，約使劉桂英及其同戶籍之有投票
        權人於本屆里長及市議員選舉，分別投票予被告本人及
        魏雲菱。
      2.被告犯罪事實(二)除交付賄賂與郭張錦雲，約使郭張錦雲
        於本屆市議員選舉時投票予魏雲菱外，另交付賄賂與郭
        張錦雲同戶籍有投票權之人，約使郭張錦雲同戶籍之有
        投票權人投票予魏雲菱。
      3.被告犯罪事實(三)除交付賄賂與王卓淑，約使王卓淑及其
        同戶籍有投票權人於本屆市議員選舉時投票予魏雲菱外
        ，另交付賄賂王卓淑及同戶籍有投票權之人，約使王卓
        淑及其同戶籍之有投票權人於本屆里長選舉時投票予被
        告本人。
      4.被告犯罪事實(五)除交付賄賂與林秀英，約使林秀英及其
        同戶籍有投票權人於本屆里長選舉時投票予被告本人外
        ，另交付賄賂林秀英同戶籍有投票權之人，約使林秀英
        同戶籍之有投票權人於本屆里長選舉時投票予被告本人
        。
      因認被告上開部分亦涉犯公職人員選舉罷免法第99條第1
      項交付賄賂罪嫌。
    (二)按犯罪事實應依證據認定之，無證據不得認定犯罪事實；
      被告之自白，不得作為有罪判決之唯一證據，仍應調查其
      他必要之證據，以察其是否與事實相符，刑事訴訟法第15
      4 條第2 項、第156 條第2 項分別定有明文。次按認定不
      利於被告之事實，須依積極證據，苟積極證據不足為不利
      於被告事實之認定時，即應為有利於被告之認定，更不必
      有何有利之證據。此之所謂證據，須確屬能為被告有罪之
      證明，而無瑕疵可指者，始足當之；再者，犯罪事實之認
      定，應憑證據，所謂證據，須適於為被告犯罪事實之證明
      者，始得採為斷罪資料，如未能發現相當證據，或證據不
      足以證明，自不能以推測或擬制之方法以為裁判基礎；又
      所謂認定犯罪事實所憑之證據，雖不以直接證據為限，間
      接證據亦包括在內，然而無論直接或間接證據，其為訴訟
      上之證明，須於通常一般人均不致有所懷疑，而得確信其
      為真實之程度，始得據之為有罪之認定，倘其證明尚未達
      到此一程度，而有合理懷疑存在時，即應為無罪之判決（
      最高法院29年上字第2105號、30年上字第816 號、40年臺
      上字第86號、53年臺上字第2750號、76年臺上字第4986號
      判例意旨參照）。
    (三)公訴意旨認被告上開部分亦涉有交付賄賂罪嫌，無非係以
      證人王卓淑、郭張錦雲、劉桂英、林秀英等人之證述及扣
      案之賄款8,000元為其論據。
    (四)被告於本院審理時雖就檢察官起訴之犯罪事實為有罪答辯
      ，惟查：
      1.證人劉桂英於警詢時陳稱：被告交付伊2,000 元買票賄
        款時，並沒有講話，是直接拿2,000 元給伊，並比出2
        隻手指，說「這樣就對了」，隨即就騎機車走了，伊認
        為被告比出2 隻手指就是代表11號的意思，也就是要伊
        投票支持11號市議員候選人魏雲菱；伊不知道被告之計
        算標準，伊並未向其他家人告知被告交付賄款一事；伊
        於本屆里長選舉原本就支持被告等語。證人劉桂英於偵
        訊時亦證稱：被告交付2,000 元與伊時，用2 隻手比2
        隻手指，沒有說是什麼目的等語。證人郭張錦雲於警詢
        時另陳稱：被告敲門進來，跟伊打招呼後，就默默地拿
        出摺好的千元大鈔2 張交給伊，叫伊先收下，伊問錢是
        誰的，被告才小聲的說「支持11、3 」，並要伊不要跟
        他人講等語。證人郭張錦雲於偵訊時亦結證稱：被告交
        錢與伊後，只有說拿了不要講話，要伊支持11號、3 號
        ，家裡只有伊1 人，沒有其他人看到被告交錢與伊等語
        。證人王卓淑於警詢時陳稱：被告到伊住處找伊閒聊，
        離開時從褲子口袋拿出2 張1,000 元鈔票給伊，表示請
        支持11號，伊知道被告指的是要伊支持11號的女性魏姓
        市議員候選人，被告把錢拿給伊後，就走出巷子了等語
        。證人王卓淑於偵訊時亦證稱：被告交2,000 元與伊時
        ，說要蓋給11號，沒有說要蓋給被告自己等語。證人林
        秀英於警詢時陳稱：被告將2 張千元紙鈔直接拿給伊，
        當時伊有問被告錢的用途，但被告沒有說什麼就離開，
        但事後這幾天選舉期間，被告來遼寧路1 段295 巷內拜
        票時，有請求伊支持被告參選等語。證人林秀英於偵訊
        時亦具結證稱：現任里長即被告在99年11月26日前有拿
        2,000 元丟下說「拜託」就走等語。
      2.是依證人劉桂英、郭張錦雲及林秀英之前開證述，被告
        於交付賄款時，並未表明欲一併行賄劉桂英、郭張錦雲
        及林秀英同戶籍有投票權之人。另依證人王卓淑、劉桂
        英之證述，被告於交付2,000 元與其等時，僅約使王卓
        淑及同戶之王大容、王慧娟、王華中、王州中、余明芳
        與劉桂英於本屆市議員選舉時投票予魏雲菱，並未約使
        其等於里長選舉時投票予自己。而扣案之賄款6,000 元
        ，亦僅能證明被告交付劉桂英、郭張錦雲、林秀英各2,
        000 元之賄款，至被告有無預備行賄劉桂英、郭張錦雲
        同戶籍有投票權之人，及被告有無約使劉桂英、王卓淑
        及其同戶有投票權之人投票予自己等情，則不能證明。
        故被告於本院審理時之自白，並無其他證據可資佐證。
      3.從而，檢察官所提出之證據，或其指出證明之方法，未
        能使本院之心證達到確信其為真實之程度，就被告有無
        上揭、十(一)1.至4.所示之犯行，仍有合理懷疑之存在
        ，揆諸前揭法條及判例意旨，就此部分，原應為無罪判
        決之諭知，然檢察官認此部分與被告前開有罪部分，有
        集合犯之實質上一罪之關係，爰不另為無罪之諭知。
肆、適用之法律：
    應依刑事訴訟法第299 條第1 項前段，公職人員選舉罷免法
    第99條第1 項、第3 項、第113 條第3 項，刑法第11條前段
    、第59條、第37條第2 項、第74條第1 項第1 款、第93條第
    1 項，判決如主文。
中    華    民    國  100     年    7     月    26    日
                  刑事第十六庭  審判長法  官  王世華
                                      法  官  陳玉聰
                                      法  官  楊欣怡
以上正本證明與原本無異。
如不服本判決應於收受判決後10日內向本院提出上訴書狀，並應
敘述具體理由；其未敘述上訴理由者，應於上訴期間屆滿後20日
內向本院補提理由書（均須按他造當事人之人數附繕本）「切勿
逕送上級法院」。
                                      書記官  黃泰能
中    華    民    國   100    年    7     月    26    日
附錄論罪科刑法條：
公職人員選舉罷免法第99條
對於有投票權之人，行求期約或交付賄賂或其他不正利益，而約
其不行使投票權或為一定之行使者，處3 年以上10年以下有期徒
刑，得併科新臺幣1 百萬元以上1 千萬元以下罰金。
預備犯前項之罪者，處1 年以下有期徒刑。
預備或用以行求期約或交付之賄賂，不問屬於犯人與否，沒收之
。
犯第1 項或第2 項之罪，於犯罪後六個月內自首者，減輕或免除
其刑；因而查獲候選人為正犯或共犯者，免除其刑。
犯第1 項或第2 項之罪，在偵查中自白者，減輕其刑；因而查獲
候選人為正犯或共犯者，減輕或免除其刑。